臺灣板橋地方法院刑事判決　　　　　　　95年度訴字第3970號
公　訴　人　臺灣板橋地方法院檢察署檢察官
被　　　告　甲○○
上列被告因偽證案件，經檢察官提起公訴（95年度偵字第27364
號），嗣因被告就被訴事實為有罪之陳述，本院告知被告簡式審
判程序之旨，並聽取當事人之意見後，裁定改由受命法官獨任依
簡式審判程序進行，判決如下：
    主  文
甲○○證人，於執行審判職務之公署審判時，於案情有重要關係
之事項，供前具結，而為虛偽陳述，累犯，處有期徒刑捌月。
    事  實
一、甲○○前因贓物案件，經本院於民國93年8 月20日以93年度
    簡字第3830號判處有期徒刑5 月，並於93年9 月13日確定，
    嗣於93年10月12日繳納易科罰金而執行完畢。
二、詎甲○○猶不知悔改，其明知邱英哲並無於94年9 月17日販
    賣第二級毒品安非他命1 包給孫嘉宏之事實，其竟基於偽證
    之犯意，於94年10月25日（起訴書誤載為同年月14日），在
    臺灣板橋地方法院檢察署94年度偵字第15842 號就邱英哲涉
    嫌販賣第二級毒品案件檢察官偵查時（按：該案號所列被告
    雖係甲○○、孫嘉宏，但檢察官於偵查後發現邱英哲涉有販
    賣第二級毒品之嫌疑，遂另就邱英哲所涉販賣第二級毒品部
    分，將甲○○、孫嘉宏均列為證人具結訊問，故實質上該部
    分應係對邱英哲實施偵查），對於案件有重要關係之事項，
    供前（起訴書誤載為供後）具結後虛偽證稱：「（問：所見
    情形？）我在94年9 月17日週六晚上7 、8 點，在中和網咖
    附近，英哲拿1 千元安非他命給嘉宏（筆錄誤載為「家」宏
    ，以下均同），但是嘉宏沒有當場給英哲錢。我人在當場。
    嘉宏有說錢晚一點再給」等語；後甲○○復承上開偽證之單
    一犯意，於95年5 月11日，在臺灣板橋地方法院檢察署95年
    度他字第2891號就邱英哲涉嫌販賣第二級毒品案件檢察官偵
    查時，對於案件有重要關係之事項，供前具結後接續虛偽證
    稱：「（問：邱英哲販賣安非他命給孫嘉宏時，你是否在場
    ？）我在場」、「（問：當時情形？）孫嘉宏當時和我在一
    起，透過我聯絡邱英哲，因為他跟邱英哲不熟，他知道邱英
    哲在賣毒品，他叫我跟邱英哲說：『他要拿1 千元的安非他
    命，現在沒有錢，錢要晚點再給，可不可以？』，邱英哲說
    可以，邱英哲於94年9 月17日晚上10點多，到保平路211 號
    的樓下，當時我和孫嘉宏在一起，邱英哲就把安非他命給孫
    嘉宏，然後他們就各自離開，事後，孫嘉宏拿到錢，孫嘉宏
    就打電話跟我說要把錢拿給邱英哲，但錢也沒有給我，就帶
    警察來了」等語；嗣甲○○復承上開偽證之單一犯意，於95
    年8 月30日，在上開案件就邱英哲涉犯販賣第二級毒品罪嫌
    偵查起訴後，而於本院95年度訴字第2243號審理時，對於案
    情有重要關係之事項，供前具結後接續虛偽證稱：「（問：
    陳述當時他們見面的經過。）孫嘉宏是凌晨被查獲，在前一
    天晚上7 、8 點的時候，孫嘉宏要我幫忙找邱英哲，因為我
    們知道邱英哲有跟一個藥頭在一起，可以拿到安非他命。我
    有幫他找到邱英哲，其實，邱英哲並沒有在賣安非他命，只
    是知道他有跟那個藥頭在一起，至於邱英哲是如何拿安非他
    命給孫嘉宏我不知道，當時為沒在場。但是我知道孫嘉宏有
    拿到安非他命，只是錢沒有給邱英哲」、「（問：知否他們
    見面的時間、地點？）據我所知，好像是中和的一家網咖或
    是中和漳和國中門口。時間的話，好像是9 點、10點左右」
    、「（問：如何跟邱英哲聯繫？）我打電話給邱英哲，跟他
    說我有朋友要買安非他命，請他幫忙。之後我就把電話拿給
    孫嘉宏，由他們自己講」、「（問：電話中有無提到安非他
    命的價格？）有說要拿1 千元，但沒有說到數量，孫嘉宏說
    他要買1 千，因為邱英哲都跟藥頭在一起，所以知道找他就
    可以了... 」、「（問：你在警詢、偵查中說邱英哲和孫嘉
    宏交易時你有在場，有何意見？）我確實有在場，邱英哲東
    西丟了就馬上走了」、「（問：警詢偵查中所言，是否屬實
    ？）是的」、「（問：電話中如何跟邱英哲講？）是孫嘉宏
    跑來找我，要我幫忙聯絡邱英哲。我在電話裡跟邱英哲說，
    我的一個朋友要拿1 千元的安非他命，因為孫嘉宏這個名字
    邱英哲不知道，他們只見過幾次面」、「（問：查獲當天，
    孫嘉宏持有的毒品是誰交給他的）我。當時是邱英哲交給我
    ，我就馬上交給孫嘉宏，邱英哲就走了」、「（問：你當時
    在現場時，邱英哲為何沒有把毒品交給孫嘉宏，卻交給你？
    ）因為他跟孫嘉宏不熟，我們三個都在場，他就拿給我我就
    轉交給孫嘉宏，邱英哲就走了，孫嘉宏也沒有付錢」、「（
    （問：95年5 月11日偵訊筆錄，你跟邱英哲說他要拿1 千元
    的安非他命，錢要晚一點給，可不可以，邱英哲說可以，是
    否是如此？）是的」、「（問：地點？）保平路211 號樓下
    ，那是我乾弟弟他家。我打給邱英哲就在保平路我乾弟弟家
    就是211 號8 樓，我那時候住在我乾弟弟家，我在樓上打完
    電話，就下樓拿安非他命」、「（問：在被查獲前，是否打
    電話給你，說要拿1 千元給你，你下樓才被警察查獲？）是
    。那1 千元就是要我轉交給邱英哲，但實際上並不是要拿錢
    給我，是要帶警察來抓我。他毒品一拿走沒有多久，就帶警
    察來了」等語。嗣上開案件經本院於95年9 月13日判決邱英
    哲無罪，再經臺灣高等法院於95年12月28日以95年度上訴字
    第4089號判決駁回上訴在案。邱英哲因而於95年10月2 日具
    狀對甲○○提出告發，始查獲上情。
三、案經邱英哲告發而由臺灣板橋地方法院檢察署檢察官偵查起
    訴。
    理  由
壹、程序方面：
    按本件被告甲○○所犯係死刑、無期徒刑、最輕本刑為3 年
    以上有期徒刑以外之罪，其於準備程序就前揭被訴事實為有
    罪之陳述，經法官告知簡式審判程序之旨，並聽取其與公訴
    人之意見後，本院認無不得或不宜改依簡式審判程序進行之
    處，爰依刑事訴訟法第273 條之1 第1 項、第284 條之1 ，
    裁定本件由受命法官獨任進行簡式審判程序，合先敘明。
貳、實體方面：
  一、認定事實部分：
      訊據被告甲○○對於前揭犯罪事實均已坦承不諱，核與其
      於偵查中所為供承大致相符，尚無矛盾或不合常情之處；
      又被告於告發人邱英哲上開所涉販賣第二級毒品案件之偵
      查及本院審理時，就對於案情有重要關係之前揭事項，分
      別供前具結後虛偽證稱之事實，亦經告發人具狀指述明確
      （參見他字卷第1 至3 頁），並有該等偵查中之訊問筆錄
      影本2 份、本院審判筆錄影本1 份及證人結文影本3 份在
      卷可稽；嗣被告上開所偽證之告發人販賣第二級毒品之案
      件，業經本院於95年9 月13日判決告發人無罪，再經臺灣
      高等法院於95年12月28日以95年度上訴字第4089號判決駁
      回上訴在案等情，亦有上開本院刑事判決及告發人之臺灣
      高等法院被告前案紀錄表1 份附卷可按。綜上所述，足徵
      被告所為自白核與事實相符，其自白應可採信，是以本件
      事證已臻明確，被告之犯行應堪認定。
  二、論罪科刑部分：
    (一)按刑法上之偽證罪，不以結果之發生為要件，一有偽證情
      事，無論當事人是否因而受有利或不利之判決，均不影響
      其犯罪之成立；且該罪為侵害國家法益之犯罪，其罪數應
      以訴訟之件數為準，縱於同一訴訟事件數度偽證，仍論以
      單純一罪（參見最高法院72年台上字第3311號判例意旨）
      。本件被告於告發人上開販賣第二級毒品案件之本院審判
      及檢察官偵查時，就其是否在場見聞告發人販賣第二級毒
      品安非他命給孫嘉宏等對於案情有重要關係之事項，供前
      具結後而分別為虛偽陳述，核其所為，係犯刑法第168 條
      之偽證罪。被告於檢察官偵查及本院審判時先後三次偽證
      ，然僅一件訴訟，應為接續犯。被告先後三次分別於檢察
      官偵查及本院審判時偽證之行為，比較其情節，應以於本
      院審判時供前具結而偽證之情節較重，而論以此一罪。被
      告前因贓物案件，經本院於93年8 月20日以93年度簡字第
      3830號判處有期徒刑5 月，並於93年9 月13日確定，嗣於
      93年10月12日繳納易科罰金而執行完畢，此有臺灣高等法
      院被告前案紀錄表1 份在卷可按，其受有期徒刑執行完畢
      ，於5 年以內故意再犯本件最重本刑為有期徒刑以上之罪
      ，為累犯，應依刑法第47條第1 項之規定，加重其刑。又
      被告於告發人所涉之上開販賣第二級毒品案件中固為虛偽
      陳述，但被告於95年11月14日之本件偵查中業已自白其偽
      證犯行，而告發人所涉之上開案件嗣於95年12月28日始由
      臺灣高等法院以95年度上訴字第4089號判決駁回上訴在案
      ，業如前述，是以被告既於其所虛偽陳述之上開案件裁判
      確定前自白，爰依刑法第172 條規定，減輕其刑，並依刑
      法第71條第1 項規定，先加而後減之。
    (二)本院審酌被告之行為影響承審法官對事實認定及檢察官偵
      查之正確性，足使採證錯誤，判斷失平，並令事實不明，
      使國民因此對司法公信力喪失信心，妨害國家司法之公正
      性至鉅，而其於偵查中及審判中前後三次偽證犯行，更增
      加訴訟資源之無端浪費，並使告發人因而陷於販賣第二級
      毒品此等重罪之追訴，疲於應付，精神上所受痛苦絕非輕
      微，故被告所為自應受有相當程度之刑事非難；惟另考量
      被告於犯後已能坦承犯行，態度尚屬良好，且其無非係因
      孫嘉宏突然帶警前來，其擔心己身遭警追緝，始一時失慮
      ，將責任推卸給告發人，而接續為本件偽證犯行，嗣告發
      人亦已經法院判決無罪在案等一切情狀，酌情量處如主文
      所示之刑，以資懲儆。
據上論斷，應依刑事訴訟法第273 條之1 第1 項、第284 條之1
、第299 條第1 項前段，刑法第168 條、第47條第1 項、第172
條，判決如主文。
本案經檢察官楊展庚到庭執行職務。
中　　華　　民　　國　　96　　年　　1 　　月　　31　　日
                  刑事第十三庭  法  官  陳信旗
以上判決正本證明與原本無異。
如不服本判決，應於送達後10日內向本院提出上訴狀。
 　　　　　　　　　　　　　　　 書記官  陳昭綾
中　　華　　民　　國　　96　　年　　2 　　月　　1 　　日
附錄本判決論罪科刑之法條：
刑法第168 條
    於執行審判職務之公署審判時，或於檢察官偵查時，證人、
    鑑定人、通譯於案情有重要關係之事項，供前或供後具結，
    而為虛偽陳述者，處七年以下有期徒刑。
